臺灣新北地方法院行政訴訟判決
                                      111年度交字第101號

原      告  梁榮明

被      告  交通部公路總局臺北市區監理所

代  表  人  江澍人（所長）

訴訟代理人  吳孟娟

上列當事人間因交通裁決事件，原告不服被告民國111年1月28日
 北市監基裁字第25-DG0000000號裁決，向本院提起行政訴訟，
本院判決如下：
    主  文
一、原告之訴駁回。
二、訴訟費用新臺幣300元由原告負擔。
    事實及理由
一、爭訟概要：
    緣原告（駕籍地：基隆市）於民國（下同）110年11月11日8
    時26分許，駕駛訴外人梁書睿所有之車牌號碼0000-00號自
    用小客車（下稱系爭車輛）行經桃園市○○區○○路0段○○○○地○
    ○○地○○○○00000號」，門牌則為「346號」）前（往桃園區方
    向），而由外側車道往左跨越車道線而變換至中線車道時，
    未依規定使用方向燈，經民眾於同日檢附行車紀錄器錄影資
    料向警察機關提出檢舉，嗣經桃園市政府警察局龜山分局龜
    山派出所查證屬實，因認其有「汽車駕駛人未依規定使用方
    向燈」之違規事實，乃於110年12月8日填製桃園市政府警察
    局桃警局交字第DG0000000號舉發違反道路交通管理事件通
    知單，對系爭車輛之車主（即訴外人梁○睿）予以舉發，記
    載應到案日期為111年1月22日前，並於110年12月8日移送被
    告處理，而原告於110年12月30日填具「交通部公路總局臺
    北市區監理所基隆監理站交通違規陳述單」表明不服舉發，
    訴外人梁書睿並於111年1月28日填具「逕行舉發歸責駕駛人
    申請書」辦理歸責實際駕駛（即原告）事宜。嗣被告認原告
    駕駛系爭車輛而有「汽車駕駛人未依規定使用方向燈」之違
    規事實，乃依道路交通管理處罰條例第42條及違反道路交通
    管理事件統一裁罰基準表等規定，於111年1月28日以北市監
    基裁字第25-DG0000000號違反道路交通管理事件裁決書（下
    稱原處分），裁處原告罰鍰新臺幣（下同）1,200元。原告
    不服，遂提起本件行政訴訟。
二、原告起訴主張及聲明：
（一）主張要旨：
   1、本人於110年11月11日上午開車行經桃園市龜山區萬壽路2
      段時被人檢舉未依規定使用白燈，本人不服，提起行政訴
      訟。
　 2、本人當時依規定有使用方向燈，且照片顯示黃色方向燈有
      亮。該檢舉人所舉報地點為桃園市○○區○○路0段00000號，
      照片顯示系爭車輛離該地點尚有200多公尺之遠，明顯地
      點不符，經向臺北市區監理所基隆監理站申訴後，桃園市
      警察局龜山分局竟將地點改成「萬壽路二段（龜山往桃園
      方向）」，此地點更是離譜，萬壽路2段有好幾公里之遠
      ，沒有明確地點之處罰，讓人不服。
　 3、該檢舉人在交通壅塞之際，為採證舉發而將車輛停在路中
      央，停止不向前進，明顯阻礙交通、妨礙交通，有違法採
      證之嫌。
　 4、該檢舉人以不實之指控、錯誤之地點，誤導公務人員登入
      公文書內，似有偽造文書之嫌。
　 5、因地點錯誤、時間上亦有被改之嫌，請提供檢舉人之監視
      設備，是否有經過經濟部標準檢驗局定期檢驗合格之證明
      文件。一般警察機關所使用之採證儀器都有經過檢驗合格
      之程序，為何該檢舉人所使用之監視設備可以不用經過檢
      驗合格之程序，就可任意使用？且本人向臺北市區監理所
      基隆監理站多次申訴，要該檢舉人檢驗合格之證明文件，
      該監理站卻沒有一次答覆而置之不理，不知是何道理。
　 6、本人被檢舉路段，原先是2線道，到路口時卻劃成3線道，
      所有車輛都要向右偏移（包含內車道轉外車道、機車道）
      如不偏移要直行，就要打方向燈，如未打方向燈被檢舉就
      要吃罰單，這種路面的設計，合理嗎？（車輛直行未變換
      車道，未打方向燈就算違規）。本人被開罰單後，再次經
      過該路段，竟發現該路段之地面路標更改了，原先2線道
      ，改成3線道了，直行車可繼續直行，而不用打方向燈了
      ，機車道亦可直行，不用閃右偏之車輛。如果原先路面設
      計合理、安全的話，又為何要更改呢？如此路面之設計錯
      誤跟陷阱，卻要民眾百姓來承擔，合理嗎？
　 7、快到路口的時候，2線道變成3線道，我的車子是直行的，
      到那時也是直行的，時間太久了，我忘記有沒有打方向燈
      ，但我在道路上一般都會打方向燈。距離只有短短的幾公
      尺而已，所以距離太短了，在這情形下被後方的行車紀錄
      器說我沒有打方向燈，偏向我部分反而不用打方向燈，所
      有車子都要往右偏移，如果發生車禍誰要負責？我直行的
      反而要打方向燈。
（二）聲明：原處分撤銷。
三、被告答辯及聲明：
（一）答辯要旨：
   1、緣民眾於110年11月11日8時26分在桃園市龜山區萬壽路2
      段(往桃園區方向)，目睹系爭車輛因「汽車駕駛人未依規
      定使用方向燈」違規，向桃園市政府警察局龜山分局檢舉
      ，經舉發單位以桃警局交字第DG0000000號通知單舉發之
      。
   2、原告對原舉發疑義，依桃園市政府警察局龜山分局查復略
      以：0000-00號車於110年11月11日8時26分，行經桃園市
      龜山區萬壽路2段(龜山往桃園方向)，向左變換車道時，
      未依規定使用方向燈，違規事實明確，員警依規定舉發並
      無違誤。
　 3、本案舉發單位係依據道路交通管理處罰條例第42條、道路
      交通安全規則第91條第1項第6款、第109條第2項第2款規
      定舉發。本案件移至本所，本所爰依道路交通管理處罰條
      例第9條前段及違反道路交通管理事件統一裁罰基準及處
      理細則第41條第4項規定裁決如裁決書處罰主文，應為適
      法。
　 4、綜上所述，本案原告之訴為無理由，請判決如答辯之聲明
      。
（二）聲明：原告之訴駁回。
四、爭點：
（一）原告駕駛系爭車輛而是否有原處分所指「汽車駕駛人『未
      依規定使用方向燈』」之違規事實？原處分就違規地點之
      記載，是否影響其合法性？
（二）原告以檢舉人違法採證且所使用之採證設備未經經濟部標
      準檢驗局定期檢驗合格，又車道設計錯誤而屬陷阱，乃指
      摘舉發及原處分之合法性，是否可採？
五、本院的判斷：
（一）前提事實：
　　　緣原告（駕籍地：○○市），於揭時間駕駛訴外人梁○睿所
      有之系爭車輛行經前揭地點，而由外側車道往左跨越車道
      線而變換至中線車道，經民眾於同日檢附行車紀錄器錄影
      資料向警察機關提出檢舉，嗣經桃園市政府警察局龜山分
      局龜山派出所於110年12月8日填製桃園市政府警察局桃警
      局交字第DG0000000號舉發違反道路交通管理事件通知單
      對系爭車輛之車主（即訴外人梁○睿）予以舉發，記載應
      到案日期為111年1月22日前，並於110年12月8日移送被告
      處理，而原告於110年12月30日填具「交通部公路總局臺
      北市區監理所基隆監理站交通違規陳述單」表明不服舉發
      ，訴外人梁○睿並於111年1月28日填具「逕行舉發歸責駕
      駛人申請書」辦理歸責實際駕駛（即原告）事宜，嗣經被
      告以原處分予以裁罰等情，業為二造所不爭執，且有舉發
      違反道路交通管理事件通知單影本1紙、檢舉人個人資料〈
      已去除部分辨別資料〉、違規歷史資料查詢報表影本1份、
      「交通部公路總局臺北市區監理所基隆監理站交通違規陳
      述單」影本1紙、桃園市政府警察局龜山分局111年1月10
      日山警分交字第1110000804號函影本1紙、「逕行舉發歸
      責駕駛人申請書」影本1份、原處分影本1紙、車號查詢汽
      車車籍1紙、證號查詢汽車駕駛人1紙（見本院卷第45頁、
      第49頁、第51頁、第53頁、第55頁、第57頁、第59頁、第
      61頁、第63頁、第101頁、第103頁）、行車紀錄器錄影擷
      取畫面46幀（見本院卷第121至第211頁〈單數頁〉）及行車
      紀錄器錄影光碟1片〈勘驗結果如下述〉（置於本院卷卷末
      存置袋）足資佐證，是上開事實自堪認定。
（二）原告駕駛系爭車輛而有原處分所指「汽車駕駛人『未依規
      定使用方向燈』」之違規事實，而原處分就違規地點之記
      載，並不影響其合法性：　　　
   1、應適用之法令：
    ⑴道路交通安全規則第91條第1項第2款：
      行車遇有轉向、減速暫停、讓車、倒車、變換車道等情況
      時所用之燈光及駕駛人之手勢，應依下列規定：
　　　二、左轉彎時，應先顯示車輛前後之左邊方向燈光，或由
          駕駛人表示左臂平伸，手掌向下之手勢。
    ⑵道路交通安全規則第109條第2項第2款：
      汽車駕駛人，應依下列規定使用方向燈：
      二、左（右）轉彎時，應先顯示車輛前後之左（右）邊方
          向燈光；變換車道時，應先顯示欲變換車道方向之燈
          光，並應顯示至完成轉彎或變換車道之行為。
    ⑶道路交通管理處罰條例第7條之1（裁處時即行為時）：
　　　對於違反本條例之行為者，民眾得敘明違規事實或檢具違
      規證據資料，向公路主管或警察機關檢舉，經查證屬實者
      ，應即舉發。但行為終了日起逾七日之檢舉，不予舉發。
    ⑷道路交通管理處罰條例第42條：
　　　汽車駕駛人，不依規定使用燈光者，處新臺幣一千二百元
      以上三千六百元以下罰鍰。
    ⑸按「本細則依道路交通管理處罰條例第九十二條第四項規
      定訂定之。」、「處理違反道路交通管理事件之程序及統
      一裁罰基準，依本細則之規定辦理。前項統一裁罰基準，
      如附件違反道路交通管理事件統一裁罰基準表。」，違反
      道路交通管理事件統一裁罰基準及處理細則第1條、第2條
      第1項、第2項分別亦有明定，是違反道路交通管理事件統
      一裁罰基準及處理細則即係基於法律之授權所訂定，而該
      處理違反道路交通管理事件之統一裁罰基準（即「違反道
      路交通管理事件統一裁罰基準表」）已考量「違反事件」
      、「法條依據」、「法定罰鍰額度或其他處罰」、「違規
      車種類別或違規情節」、「期限內繳納或到案聽候裁決者
      」、「逾越應到案期限30日內，繳納罰鍰或到案聽候裁決
      者」、「逾越應到案期限30日以上60日以內，繳納罰鍰或
      到案聽候裁決者」、「逾越應到案期限60日以上，繳納罰
      鍰或逕行裁決處罰者」等因素，作為裁量之標準，並未違
      反授權之目的及裁量權之本質，是其不僅直接對外發生效
      力，且被告亦應受其拘束而適用之。
   2、本院於111年5月12日言詞辯論期日，當庭勘驗採證之行車
      紀錄器錄影光碟，勘驗結果如下： 
　　⑴於畫面顯示時間2021/11/11（下同）08：26：26，系爭車
      輛原行駛於內側車道與慢車道間之車道（右側輪胎位於慢
      車道）。
　　⑵於08：26：27起系爭車輛右側已無慢車道車道線，而系爭
      車輛前行而於08：26：29起往左跨越外側車道與中線車道
      之車道線（劃設清晰）而變換至中線車道，且於08：26：
      31，系爭車輛完全進入中線車道後，系爭車輛之車尾左方
      向燈始閃一下。
　　⑶上開過程，畫面連續、流暢，且採證錄影之行車紀錄器安
      裝所在之車輛均行駛於系爭車輛後方，並無暫停。
　　⑷比對本院卷附Google地圖，上開變換車道之地點係位於「
      富國地磅」（地址標寫：「萬壽路二段346之1號」，門牌
      標示萬壽路二段346號）前方。
 　3、據上，足見系爭車輛於左轉時並未依前開道路交通安全規
      則第91條第1項第2款、第109條第2項第2款等規定使用方
      向燈，是被告據之乃以原處分裁處系爭車輛之駕駛人（即
      原告）前揭處罰內容，觀諸前開規定，依法洵屬有據。
　 4、雖原告就此執前揭情詞而為主張；惟查：　
　　⑴原告所稱「黃色方向燈有亮」一事，係在系爭車輛變換車
      道完成之後，則其不符合「變換車道時，應先顯示欲變換
      車道方向之燈光，並應顯示至完成轉彎或變換車道之行為
      。」之規定（道路交通安全規則第109條第2項第2款）。
　　⑵按交通違規之地點，往往無從如「房屋」可依門牌號碼予
      以精確描述及記載，是基於兼衡受處分人之權益保障及行
      政成本之考量，如就交通違規地點之記載已足以特定該違
      規事實，且不致使受處分人產生誤認時，則縱使交通違規
      地點之記載未臻精確，亦非違法，是原處分就「違規地點
      」載為「桃園市龜山區萬壽路二段（龜山往桃園）」，客
      觀上固可更加精確（如同「道路交通事故現場圖」而為測
      繪記載，但如此一來，則對質輕量多之交通違規事件而言
      ，顯然加重過多之行政成本），但由其記載並參照採證照
      片及舉發違反道路交通管理事件通知單所載（桃園市○○區
      ○○路○段00000號），仍足以特定本件違規事實之地點為何
      ，亦即並不影響本件違規事實認定之同一性，且不致造成
      原告權益受損，故原告此部分所指，自不足以影響原處分
      之合法性。
（三）原告以檢舉人違法採證且所使用之採證設備未經經濟部標
      準檢驗局定期檢驗合格，又車道設計錯誤而屬陷阱，乃指
      摘舉發及原處分之合法性，不可採：
   1、本件係以行車紀錄器為採證，而其畫面連續、流暢，且採
      證錄影之行車紀錄器安裝所在之車輛均行駛於系爭車輛後
      方，並無暫停等情，業經本院當庭勘驗如上，而就行車紀
      錄器（即車用錄影設備）而言，僅係將影像透過鏡頭及感
      光、儲存設備予以紀錄、存檔，尚非如雷達（射）測速儀
      、呼氣酒精測試器等涉及量測數據而需經度量衡檢驗或校
      正，是原告以檢舉人違法採證（將車輛停在路中央，停止
      不向前進，明顯阻礙交通、妨礙交通），且採證設備（行
      車紀錄器）未經定期檢驗合格，乃指摘舉發及原處分之合
      法性，顯屬無據。
　 2、原告駕駛系爭車輛而有往左跨越外側車道與中線車道之車
      道線而變換至中線車道之行為，已如前述，則其即負有依
      前開道路交通安全規則第91條第1項第2款、第109條第2項
      第2款使用方向燈之行政法上義務，且該車道線之劃設既
      屬清晰，自非原告所得諉為不知，則因該路段之車道如何
      劃設核屬主管機關職權內依法裁量之範圍，且縱使事後有
      所變更，亦不影響原告原已構成之本件違規事實之認定。
（四）本件判決基礎已經明確，兩造其餘的攻擊防禦方法及訴訟
      資料經本院斟酌後，核與判決結果不生影響，無一一論述
      之必要，一併說明。
（五）本件第一審裁判費為300元，所以確定第一審訴訟費用額
      為300元，由原告負擔。
六、結論：原處分並無違誤，原告訴請撤銷為無理由，應予駁回
    。
中　　華　　民　　國　　111 　年　　5   　月　　26  　日
                  行政訴訟庭  法  官  陳鴻清
一、上為正本係照原本作成。
二、如不服本判決，應於判決送達後20日內，向本院提出上訴狀
    並表明上訴理由（原判決所違背之法令及其具體內容或依訴
    訟資料可認為原判決有違背法令的具體事實），其未載明上
    訴理由者，應於提出上訴後20日內向本院補提理由書（上訴
    狀及上訴理由書均須按他造人數附繕本，如未按期補提上訴
    理由書，則逕予駁回上訴），並應繳納上訴裁判費新臺幣75
    0元。
                              書記官  李玉秀
中　　華　　民　　國　　111 　年　　5   　月　　26  　日